臺灣桃園地方法院民事判決
109年度訴字第2286號
原      告  財政部國有財產署北區分署

法定代理人  郭曉蓉  
訴訟代理人  程光儀律師
            張義群律師
            連思成律師
複 代 理人  張庭維律師
            錢佳瑩律師
被      告  全方位停車場開發股份有限公司

法定代理人  陳花圓  

訴訟代理人  歐兆豐  
上列當事人間請求拆屋還地事件，本院於民國111年9月22日言詞
辯論終結，判決如下：
    主  文
一、被告應將坐落於桃園市○○區○○段00000地號土地上，如附圖
    所示A部分之停車場（面積34.05平方公尺）移除騰空後，將
    土地返還予原告。
二、被告應給付原告新臺幣8萬9,504元，及自民國111年8月30日
    起至清償日止，按年息百分之5計算之利息；並自民國111年
    8月1日起至交還上開土地之日止，按月給付原告新臺幣1,94
    3元。
三、訴訟費用由被告負擔。
四、本判決第一項於原告以新臺幣76萬1,585元為被告供擔保後
    ，得假執行。但被告以新臺幣228萬4,755元為原告預供擔保
    後，得免為假執行。
五、本判決第二項前段於原告以新臺幣2萬9,835元為被告預供擔
    保後，得假執行。但被告以新臺幣8萬9,504元為原告預供擔
    保後，得免為假執行。
六、本判決第二項後段於各期到期後，原告各以新臺幣648元為
    被告供擔保後，得假執行。但被告如各期以新臺幣1,943元
    為原告預供擔保後，得免為假執行。
    事實及理由
壹、程序方面：
一、按訴狀送達後，原告不得將原訴變更或追加他訴，但因請求
    之基礎事實同一、擴張或減縮應受判決事項之聲明、不甚礙
    被告之防禦及訴訟之終結者，不在此限，民事訴訟法第255
    條第1項第2款、第3款、第7款分別定有明文。查原告起訴時
    聲明原為：「㈠被告應將坐落於桃園市○○區○○段00000地號土
    地（下稱系爭土地）上鋪設之柏油地刨除及騰空地面上之防
    撞桿後，將共計66平方公尺之土地返還予原告。㈡被告應給
    付原告新臺幣（下同）7萬8,870元，及自起訴狀繕本送達之
    翌日起至清償日止，按年息百分之5計算之利息，另自民國1
    09年7月1日起至交還上開土地之日止，按月給付原告3,795
    元。㈢願供擔保，請准宣告假執行」（見本院卷第3頁）；嗣
    於地政機關測量確認被告所占用之土地及面積後，嗣具狀變
    更為：「㈠被告應將坐落於系爭土地上，如附圖所示A部分之
    停車場移除騰空後，將面積34.05平方公尺之土地返還予原
    告。㈡被告應給付原告8萬9,504元，及自變更聲明狀繕本送
    達之翌日起至清償日止，按年息百分之5計算之利息，另自1
    11年8月1日起至交還上開土地之日止，按月給付原告1,943
    元。㈢願供擔保，請宣告准許假執行。」（見本院卷第175頁
    、第184頁）。核其變更聲明部分所請求之基礎事實均屬同
    一，且係擴張應受判決事項聲明，亦不甚礙被告之防禦及訴
    訟之終結，依據前開說明，於法並無不合，應予准許。
二、被告經合法通知，未於言詞辯論期日到場，核無民事訴訟法
    第386條所列各款情形，爰依原告之聲請，由其一造辯論而
    為判決。
貳、實體方面：
一、原告主張：系爭土地為國有土地，伊乃管理機關，被告於10
    7年10月起占用系爭土地附圖所示A部分（面積34.05平方公
    尺），作為停車場使用，並設有防撞桿，伊已於108年10月2
    2日、12月3日以台財產北桃二字第10836034810號、1080810
    6500號函催告被告騰空返還系爭土地附圖所示A部分，惟伊
    於108年12月12日至系爭土地現場勘查，被告仍未騰空系爭
    土地附圖所示A部分，而兩造間亦未成立租賃或其他法律關
    係，被告確屬無權占用系爭土地。伊自得依民法第767條第1
    項規定，請求被告除去地上物，並交還占用土地。又被告無
    權占用系爭土地附圖所示A部分，作為停車場使用，顯無法
    律上原因，而受有使用附圖所示A部分土地之利益，致原告
    受有損害，原告另得依民法第179條、第181條規定，請求被
    告返還自占用期間，所獲得之相當於租金之不當得利，及自
    111年8月1日起至交還系爭土地之日止，按月給付相當於租
    金之不當得利。為此，爰依民法第767 條、第179 條、第18
    1條等規定提起本件訴訟等語，並聲明如上開變更後聲明所
    示。
二、被告經合法通知，未於最後一次言詞辯論期日到場，惟曾到
    場陳稱：伊係向訴外人承租土地作為停車場使用，後來租方
    賣給宜城建設，宜城建設目前就系爭土地申請合併申購等語
    。
三、本院之判斷：
  ㈠原告主張系爭土地所有權人為中華民國，其為管理機關，附
    圖所示A部分土地之停車場為被告所有，且被告無權占用如
    附圖所示A部分土地作為停車場使用，占用面積為34.05平方
    公尺部分乙節，業經原告提出之地籍圖查詢資料、土地建物
    查詢資料、原告桃園辦事處108年10月22日台財產北桃二字
    第10836034810號函、108年12月3日台財產北桃二字第10808
    106500號函、現場照片、國有土地使用補償金歸檔計算表、
    土地產籍表、使用現況略圖等資料為證（見本院卷第11至27
    頁），復經本院囑託桃園市蘆竹地政事務所會同到場履勘測
    量（此部分被告經合法通知，未到場），此有本院勘驗筆錄
    及附圖等附卷可參（見本院卷第149頁、第165頁），佐以被
    告已於相當時期受合法之通知，未於最後一次言詞辯論期日
    到場，雖曾到庭，惟未為任何爭執，依民事訴訟法第280 條
    第3 項準用第1 項規定，視同自認，原告上開主張事實，堪
    信為真實。
  ㈡原告請求被告拆屋還地部分：
　　按所有人對於無權占有或侵奪其所有物者，得請求返還之。
    對於妨害其所有權者，得請求除去之，民法第767條第1項前
    段及中段定有明文。查，被告無權占用附圖所示A部分土地
    作為停車場使用，業經本院認定如前，自屬無權占有甚明，
    則原告依據民法第767 條第1 項前段、中段規定請求被告移
    除騰空附圖所示A部分土地之停車場，並將占用之土地交還
    原告，為有理由，應予准許。
  ㈢原告請求被告給付相當於租金之不當得利部分：
　⒈按無法律上之原因而受利益，致他人受損害者，應返還其利
    益，雖有法律上之原因，而其後已不存在者，亦同民法第17
    9條定有明文；又被告無權占有原告之土地，可能獲得相當
    於租金之利益，為社會通常之觀念（最高法院61年台上字第
    1695號判決先例意旨參照）。則依前述，本件被告既係無權
    占有原告管理之土地，且獲有相當於租金之不當得利，致原
    告受有無法使用收益之損害，從而原告依不當得利等規定，
    請求其等給付相當於租金之利益，揆諸前開說明，即屬正當
    。而按城市地方房屋之租金，以不超過土地及其建築物申報
    總價額年息10%為限，土地法第97條定有明文。而所謂土地
    價額，依土地法施行法第25條規定，係指法定地價。至所謂
    法定地價，依土地法第148條規定，係指土地所有人依該法
    規定所申報之地價，而在平均地權條例施行區域，係指土地
    所有人於地政機關舉辦規定地價或重新規定地價時之公告期
    間內申報之地價，未於該期間內申報者，以公告地價之80%
    為其申報地價，平均地權條例第16條亦有明文。又所謂年息
    10%為限，乃指基地租金之最高限額而言，並非必須照申報
    價額年息百分之十計算，且尚須斟酌基地之位置，工商業繁
    榮之程度、使用人利用基地之經濟價值、所受利益等情事，
    以為決定（最高法院46年台上字第855號、68年台上字第307
    號判決意旨參照）。
　⒉經查，原告所有如附圖所示A部分土地，係遭被告無權占用作
    為停車場使用，已如前述，則被告顯受有使用附圖所示A部
    分土地之利益，致原告受有無法使用附圖所示A部分土地之
    損害，原告依民法第179 條規定訴請被告給付相當於租金之
    不當得利，自屬有據。
　⒊再者，本院審酌附圖所示A部分土地為被告作為停車場使用，
    依目前之社會經濟狀況，及系爭土地所在位置、交通狀況、
    工商繁榮程度等情狀，併參以「國有非公用不動產租賃作業
    程序」第55條第1款規定出租「基地」，除另有規定，其年
    租金按當期土地申報地價總額乘以百分之5計收等情綜合判
    斷，認本件原告請求逐年按申報地價之5%計算被告無權占有
    附圖所示A部分土地所受相當於租金之利益，尚屬適當。從
    而，以系爭土地之面積、期間加以計算後，原告就附圖所示
    A部分土地自被告占用之日即107年10月1日起至111年7月31
    日，得請求返還之不當得利金額應係8萬9,504元（計算式見
    附表），另自111年8月1日起至被告交還上開土地之日止，
    原告每月得請求之金額係1,943元（計算式見附表）。
四、末按給付無確定期限者，債務人於債權人得請求給付時，經
    其催告而未為給付，自受催告時起，負遲延責任。其經債權
    人起訴而送達訴狀，或依督促程序送達支付命令，或為其他
    相類之行為者，與催告有同一之效力；遲延之債務，以支付
    金錢為標的者，債權人得請求依法定利率計算之遲延利息；
    應付利息之債務，其利率未經約定，亦無法律可據者，週年
    利率為百分之五，民法第229條第2項、第233條第1項本文、
    第203條分別定有明文。本件原告請求被告給付相當租金之
    不當得利，核屬無確定期限之債務，是原告請求自民事變更
    聲明狀繕本送達被告翌日即111年8月30日（本院卷175頁、
    第184頁）起至清償日止，按年息百分之5計算之利息，即屬
    有據。
五、綜上所述，原告依民法第767條第1項規定，請求被告應將如
    附圖A所示部分土地上停車場拆除騰空，並將占用土地交還
    原告，及依民法第179條規定，請求被告應給付如附表相當
    於租金之不當得利及利息，均為有理由，應予准許。
六、原告陳明願供擔保聲請宣告假執行，就原告勝訴部分，經核
    均無不合，爰酌定相當之擔保金額准許之，並依同法第392
    條第2 項規定宣告被告預供擔保，得免為假執行。　　
七、本件事證已臻明確，兩造其餘攻擊防禦方法及所提證據，核
    與判決之結果不生影響，爰不逐一論述，併此敘明。
八、訴訟費用負擔之依據：民事訴訟法第78條。 
中　　華　　民　　國　　111 　年　　10　　月　　20　　日
                  民事第二庭  法　官　紀榮泰 
正本係照原本作成。
如對本判決上訴，須於判決送達後二十日內向本院提出上訴狀。
如委任律師提起上訴者，應一併繳納上訴審裁判費。
如對本判決上訴，須於判決送達後20日內向本院提出上訴狀。如
委任律師提起上訴者，應一併繳納上訴審裁判費。
中　　華　　民　　國　　111 　年　　10　　月　　20　　日
                              書記官  郭力瑜

附圖：桃園市蘆竹地政事務所111年6月22日蘆地測法丈字第0131
      00號土地複丈成果圖

附表（新臺幣/民國）       編號 占用期間 申報地價（元/平方公尺） 計算式（元以下捨去） 每年相當於租金之不當得利 每月相當於租金之不當得利（元以下捨去） 期間總額 1 107年10月1日至108年12月31日 1萬3,600元 1萬3,600×34.05×5％＝2萬3,154 2萬3,154元 1,929元 2萬8,935元 （計算式：1,929×15＝2萬8,935） 2 109年1月1日至109年12月31日 1萬3,800元 1萬3,800×34.05×5％＝2萬3,494 2萬3,494元 1,957元 2萬3,484元 （計算式：1,957×12＝2萬3,484） 3 110年1月1日至110年12月31日   2萬3,494元 1,957元 2萬3,484元 （計算式：1,957×12＝2萬3,484） 4 111年1月1日至111年7月31日 1萬3,700元 1萬3,700×34.05×5％＝2萬3,324 2萬3,324元 1,943元 1萬3,601元 （計算式：1,943×7＝1萬3,601） 合計      8萬9,504元